---
title: 'Pràctica 2: Com Realitzar la neteja i l'anàlisi de dades?'
author: "Esther Manzano i Albert Queraltó"
date: '`r format(Sys.Date(),"%e de %B %Y")`'
output:
  html_document:
    highlight: default
    number_sections: yes
    toc: yes
    toc_depth: 2
  pdf_document:
    toc: yes
---

# LLibreries test

Primer de tot, carregarem algunes llibreries que podríem necessitar per crear els diferents models, analitzar-los i generar gràfics.

```{r echo=TRUE, message=FALSE, warning=FALSE}
# Carreguem les llibreries utilitzades per fer l'anàlisi exploratòria de les dades
library(ggplot2)
library(plyr)
library(dplyr)
library(stats)
library(lmtest)
library(tidyverse)
library(caret)
library(scales)
library(gridExtra)
library(grid)
library(corrplot)
library(RColorBrewer)
library(reshape2)
library(ggpubr)
library(Hmisc)
library(PerformanceAnalytics)
library(arulesCBA)
library(arules)
library(arulesViz)
library(factoextra)
library(randomForest)
library(rpart)
library(rpart.plot)
library(cluster)
library(factoextra)
library(useful)
library(GGally)
library(flexclust)
library(clValid)
library(NbClust)
library(ROCR)
library(precrec)
library(e1071)
library(knitr)
library(lubridate)
library(stringr)
library(psych)
library(pROC)
library(xfun)
```

```{r setup, include=FALSE}
knitr::opts_chunk$set(echo = TRUE)
```

# 1. Descripció del dataset

En els últims mesos, l'evolució del preu de l'energia elèctrica ha augmentat 
considerablement degut a la pujada dels preus dels combustibles fòssils, a la 
guerra d'Ucraïna i a l'especulació dels mercats. [1, 2] Això ha provocat una 
situació d'inflació insostenible per a moltes famílies i comerços, i ha posat de
nou les energies renovables en el centre de la política energètica amb l'objectiu 
de reduir la dependència dels combustibles fòssils i redreçar la situació. [1-3] 
El preu de l'energia d'origen renovable ha disminuït considerablement en els 
últims anys si es compara amb altres fonts d'energia no renovables, com el gas 
natural o el carbó. [4] A més, hi ha una necessitat creixent de reduir la
producció d'energia a partir de combustibles fòssils per a reduir les emissions 
de gasos d'efecte hivernacle a l'atmosfera i frenar el canvi climàtic. [5]

Per aquest motiu i amb l'objectiu de promoure la producció d'energia renovable, 
es vol analitzar l'evolució del preu de l'energia elèctrica a Espanya i la 
producció d'energies renovables en el període de temps comprès entre l'1 de 
Novembre del 2020 al 31 d'Octubre del 2022. Aquesta informació es va recopilar 
en la pràctica 1 fent servir webscraping a partir de les dades obtingudes de la 
web https://www.esios.ree.es/es/ (*dataset ESIOS*). [6-7] D'altra banda, la 
meteorologia influeix significativament en la producció de les energies
renovables. Per exemple, els dies assolellats tindran una elevada producció 
d'origen fotovoltaïc, l'energia eòlica serà representativa en els dies ventosos 
o la quantitat de precipitació contribuirà a omplir els embassaments que permeten 
generar energia hidroelèctrica. Així doncs, per completar l'anàlisi, també s'ha 
decidit utilitzar dades climàtiques diàries obtingudes de la web 
https://opendata.aemet.es/ (*dataset AEMET*). Entre altres, hi ha dades de 
temperatures, precipitació, vent, insolació, etc., en el mateix rang de dates 
que el dataset d'ESIOS. La combinació d'ambdós datasets ens permetrà:

- Analitzar l'evolució del preu de l'energia elèctrica a Espanya en el període de temps mencionat.
- Entendre la relació entre el preu de l'energia elèctrica, la producció d'energies renovables i la influència de la meteorologia.
- Discernir quina font d'energia renovable té un impacte més rellevant en el preu de l'energia.
- Predir el preu de l'energia elèctrica a Espanya en funció de la producció d'energia renovable.

#### Què més podem afegir? Mirar d'ampliar una mica. 
#### A part de les anàlisis que ens demanen, jo miraria de fer algun model senzill per predir el preu de l'energia elèctrica a partir de la producció d'energia renovable.


# 2. Integració i selecció

## 2.1. Càrrega, preprocessat i selecció del dataset ESIOS

### 2.1.1. Càrrega de les dades i anàlisi a alt nivell

Carreguem les dades del dataset ESIOS que hem creat a la pràctica 1 en un dataframe. 
Aquestes dades són les obtingudes a partir de la web https://www.esios.ree.es/es/ 
[6-7] i contenen la informació de l'evolució del preu de l'energia elèctrica a 
Espanya i la producció d'energies renovables en el període de temps comprès entre 
l'1 de Novembre del 2020 al 31 d'Octubre del 2022.

```{r echo=TRUE, message=FALSE, warning=FALSE}
# Carreguem els datasets en un dataframe
esios_dataset <- read.csv('data/esios_dataset.csv', header = TRUE, sep=";")

```

Renombrem les columnes del dataset per a que siguin més fàcils de tractar.

```{r echo=TRUE, message=FALSE, warning=FALSE}
# Renombrem el nom de les columnes
colnames(esios_dataset) <- c("date", "hour", "avg_total_price_eur_mwh", 
                              "avg_price_free_market_eur_mwh", 
                              "avg_price_ref_market_eur_mwh", "energy_total_mwh", 
                              "energy_free_market_mwh", "energy_ref_market_mwh",
                              "free_market_share_perc", "ref_market_share_perc", 
                              "renewable_generation_perc", "energy_source", 
                              "renewable_generation_mw")
                              
# Mostrem les primeres files del dataset
head(esios_dataset)

# Mostrem les dimensions del dataset
dim(esios_dataset)
```

Com podem veure, el dataset conté 13 columnes i 105120 files. Tot seguit, 
comprovem el tipus de dades de cada columna del dataset:
  
```{r echo=TRUE, message=FALSE, warning=FALSE}
# Verifiquem el tipus de dades de cada columna del dataset
sapply(esios_dataset, class)
```

Es pot veure com totes les columnes són de tipus "character", malgrat que la 
majoria d'elles haurien de ser de tipus numèric. Caldrà fer un preprocessat previ 
per poder tractar-les com a numèriques. A més, també es preprocessaran les 
columnes "date" i "hour" per a poder tractar-les com a dates, com també la 
columna "energy_source".

### 2.1.2. Processat d'*energy_source*

Tractem els valors de la columna "energy_source" per a que tinguin un nom adequat. 
És a dir, substituïm els valors de la columna "energy_source" pels següents noms:
- "renewable generation (MW)" per "total".
- "wind generation (MW)" per "wind".
- "water generation (MW)" per "hydroelectric".
- "solar generation (MW)" per "solar".
- "nuclear generation (MW)" per "nuclear".
- "thermorenewable generation (MW)" per "thermorenewable".

```{r echo=TRUE, message=FALSE, warning=FALSE}

# Substituïm els valors de la columna "energy_source"
esios_dataset$energy_source <- gsub("thermorenewable generation (MW)", 
                                    "thermorenewable", 
                                    esios_dataset$energy_source, fixed = TRUE)
esios_dataset$energy_source <- gsub("renewable generation (MW)", 
                                    "total", 
                                    esios_dataset$energy_source, fixed = TRUE)
esios_dataset$energy_source <- gsub("wind generation (MW)", 
                                    "wind", 
                                    esios_dataset$energy_source, fixed = TRUE)
esios_dataset$energy_source <- gsub("water generation (MW)", 
                                    "hydroelectric", 
                                    esios_dataset$energy_source, fixed = TRUE)
esios_dataset$energy_source <- gsub("solar generation (MW)", 
                                    "solar", 
                                    esios_dataset$energy_source, fixed = TRUE)
esios_dataset$energy_source <- gsub("nuclear generation (MW)", 
                                    "nuclear", 
                                    esios_dataset$energy_source, fixed = TRUE)

# Mostrem els valors de la columna "energy_source"
unique(esios_dataset$energy_source)
```

### 2.1.3. Processat de "renewable_generation_perc" i "renewable_generation_mw"

Les columnes "renewable_generation_perc" i "renewable_generation_mw" contenen 
les unitats (% i MW) juntament amb el valor numèric i caldrà eliminar aquests 
strings per a poder tractar-les com a numèriques. També eliminarem el salt de 
línia ("\n") de la columna "renewable_generation_perc".

```{r echo=TRUE, message=FALSE, warning=FALSE}
# Eliminem les unitats de les columnes "renewable_generation_perc" i "renewable_generation_mw"
esios_dataset$renewable_generation_perc <- gsub("%", "", 
                                        esios_dataset$renewable_generation_perc)
esios_dataset$renewable_generation_mw <- gsub("MW", "", 
                                        esios_dataset$renewable_generation_mw)

# Eliminem els "\n" de la columna "renewable_generation_perc"
esios_dataset$renewable_generation_perc <- gsub("\n", "", 
                                        esios_dataset$renewable_generation_perc)

# Eliminem els espais en blanc de totes les columnes
esios_dataset <- esios_dataset %>% 
  mutate_at(vars(date, hour, energy_source), funs(gsub(" ", "", .)))

# Mostrem les primeres files del dataset
head(esios_dataset)
```

### 2.1.4 Processat dels separadors decimals i de milers, i transformació a columnes numèriques

Eliminem els separadors de milers de les columnes numèriques i substituïm els 
separadors decimals per un punt.

```{r echo=TRUE, message=FALSE, warning=FALSE}
# Eliminem els separadors de milers de les columnes numèriques
esios_dataset <- esios_dataset %>% 
  mutate_at(vars(energy_total_mwh, energy_ref_market_mwh, 
  energy_free_market_mwh, renewable_generation_mw), funs(gsub(".", "", ., 
                                                                fixed = TRUE)))

# Eliminem els separadors de milers de les columnes numèriques
esios_dataset <- esios_dataset %>% 
  mutate_at(vars(avg_total_price_eur_mwh, avg_price_ref_market_eur_mwh, 
  avg_price_free_market_eur_mwh, energy_total_mwh, energy_ref_market_mwh, 
  energy_free_market_mwh, free_market_share_perc, ref_market_share_perc,
  renewable_generation_perc), funs(gsub(",", ".", ., fixed = TRUE)))

# Mostrem les primeres files del dataset
head(esios_dataset)
```

Finalment, transformem les columnes que haurien de ser numèriques a aquest tipus.

```{r echo=TRUE, message=FALSE, warning=FALSE}
# Transformem les columnes numèriques a tipus numèric
esios_dataset <- esios_dataset %>% 
  mutate_at(vars(avg_total_price_eur_mwh, avg_price_ref_market_eur_mwh, 
  avg_price_free_market_eur_mwh, energy_total_mwh, energy_ref_market_mwh, 
  energy_free_market_mwh, free_market_share_perc, ref_market_share_perc,
  renewable_generation_perc, renewable_generation_mw), funs(as.numeric(.)))
```

Es pot veure com durant la transformació hi ha alguns valors nuls que haurem de 
tractar posteriorment. Finalment, comprovem el tipus de dades de cada columna 
del dataset.

```{r echo=TRUE, message=FALSE, warning=FALSE}
# Verifiquem el tipus de dades de cada columna del dataset
sapply(esios_dataset, class)

# Mostrem les primeres files del dataset
head(esios_dataset)
```

### 2.1.5. Calculem el promig de totes les columnes numèriques en funció de la data

Calculem el promig de totes les columnes numèriques del dataset tenint en compte
els valors de les columnes *date* i *energy_source*. El promig es calcula perquè
el dataset AEMET que tractarem posteriorment té una granularitat menor, és a dir,
les dades estan agrupades per dia i no per dia i hora.

```{r echo=TRUE, message=FALSE, warning=FALSE}
# Calculem el promig de totes les columnes numèriques del dataset
esios_dataset <- esios_dataset %>% 
  group_by(date, energy_source) %>% 
  summarise_all(funs(mean(., na.rm = FALSE)))

# Mostrem les primeres files del dataset
head(esios_dataset)
```

### 2.1.6. Eliminem les columnes que no ens interessin

Eliminem les columnes que no ens interessin per aquesta anàlisi. En aquest cas,
les columnes que es volen conservar són: *date*, *avg_total_price_eur_mwh*,
*energy_total_mwh*, *free_market_share_perc*, *ref_market_share_perc*, 
*energy_source* i *renewable_generation_mw*. Aquestes columnes descriuen el
dataset de manera adequada per a les anàlisis que volem realitzar posteriorment.

```{r echo=TRUE, message=FALSE, warning=FALSE}
# Eliminem les columnes que no ens interessin
esios_dataset <- esios_dataset %>% 
  select(date, avg_total_price_eur_mwh, energy_total_mwh, free_market_share_perc, 
        ref_market_share_perc, energy_source, renewable_generation_mw)

# Mostrem les primeres files del dataset
head(esios_dataset)
```

S'han eliminat les columnes *avg_price_free_market_eur_mwh*, 
*avg_price_ref_market_eur_mwh*, *energy_free_market_mwh* i *energy_ref_market_mwh*
perquè la informació aportada es podia calcular a partir de les columnes del
dataset final. A més, la columna *renewable_generation_perc* s'ha eliminat per
perquè els percentatges es corresponien amb el valor total de l'energia renovable.
Aquesta columna es recalcularà en l'apartat següent per representar de manera més
adequada els percentatges en funció de la font d'energia renovable.

### 2.1.7. Calcular percentatge d'energia renovable respecte el total

Calculem el percentatge d'energia renovable (*renewable_generation_mw*) respecte 
el total de la generació (*energy_total_mwh*).  
  
```{r echo=TRUE, message=FALSE, warning=FALSE}
# Calculem el percentatge d'energia renovable respecte el total
esios_dataset <- esios_dataset %>% 
  mutate(renewable_generation_perc = renewable_generation_mw / energy_total_mwh * 100)

# Mostrem les primeres files del dataset
head(esios_dataset)
```

Eliminem la columna *renewable_generation_mw* perquè la informació que aporta és
redundant amb la de la columna *renewable_generation_perc*.

```{r echo=TRUE, message=FALSE, warning=FALSE}
# Eliminem la columna renewable_generation_mw
esios_dataset <- esios_dataset %>% 
  select(-renewable_generation_mw)

# Mostrem les primeres files del dataset
sapply(esios_dataset, class)
```

### 2.1.8. Representem histogrames de les variables *free_market_share_perc*, *ref_market_share_perc* i *renewable_generation_perc*

Representem histogrames de les variables *free_market_share_perc* i 
*ref_market_share_perc*:

```{r echo=TRUE, message=FALSE, warning=FALSE}
# Representar l'histograma per free_market_share_perc i ref_market_share_perc
ggplot(esios_dataset, aes(x = free_market_share_perc)) + 
  geom_histogram(bins = 50, color = "black", fill = "blue", alpha = 0.5) + 
  geom_histogram(aes(x = ref_market_share_perc), bins = 50, color = "black", 
                                                  fill = "red", alpha = 0.5) +
  scale_x_continuous(limits = c(0, 100), breaks = seq(0, 100, 5)) +
  scale_fill_manual(name = "Tipus de mercat", 
                    values = c("blue", "red"), 
                    labels = c("Mercat lliure", "Mercat referència")) +
  labs(x = "Percentatge de generació", 
        y = "Freqüència") + 
  theme_bw() + 
  theme(text = element_text(size = 30))
  theme(plot.width = 200, plot.height = 100)
```

Es pot veure com la majoria de la generació es troba en el mercat lliure amb un
rang de valors entre 80 i 95%, mentre què la generació per al mercat de referència
es troba en un rang entre el 5 i el 20%.

Representem l'histograma de la variable *renewable_generation_perc* en funció
de la variable *energy_source*:

```{r echo=TRUE, message=FALSE, warning=FALSE}
# Representar l'histograma per renewable_generation_perc en funció de energy_source
ggplot(esios_dataset, aes(x = renewable_generation_perc, fill = energy_source)) + 
  geom_histogram(bins = 50, color = "black", alpha = 0.5) + 
  scale_x_continuous(limits = c(0, 100), breaks = seq(0, 100, 10)) +
  labs(x = "Percentatge de generació", 
        y = "Freqüència") + 
  theme_bw() + 
  theme(text = element_text(size = 30))
  theme(plot.width = 200, plot.height = 100)
```

La generació d'energia renovable té valors en tot el rang de percentatges, per tant,
és una variable que es pot discretitzar.

# Nota: potser no cal representar la variable en funció d'energy_source (eliminar fill = energy_source). Explicar millor


### 2.1.9. Crear intervals per *renewable_generation_perc*

Creem intervals fent servir el *binning* per la columna *renewable_generation_perc*. 
Això ens permetrà reduir la quantitat de dades i simplificarà alguns dels anàlisis 
posteriors.

```{r echo=TRUE, message=FALSE, warning=FALSE}
# Creem intervals per renewable_generation_perc
esios_dataset <- esios_dataset %>% 
  mutate(renewable_generation_perc_bin = cut(renewable_generation_perc, 
                                        breaks = c(0, 35, 75, 100), 
                                        labels = c("0-35", "36-75", "76-100"),
                                        include.lowest = TRUE, right = TRUE))

# Mostrem les primeres files del dataset
head(esios_dataset)
```

# Nota: la nova columna amb bins és útil a l'hora de fer models com regressió logística o altres, però en altres ho hauríem de parlar.


### 2.1.10. Transformar *date*, *energy_source* i *renewable_generation_perc_bin* al format correcte

Transformem la columna *date* al tipus data i les columnes *energy_source* i 
*renewable_generation_perc_bin* al tipus factor.

```{r echo=TRUE, message=FALSE, warning=FALSE}
# Transformem la columna date al format correcte
esios_dataset <- esios_dataset %>% 
  mutate(date = as.Date(date, format = "%Y-%m-%d"))

# Transformem les columnes energy_source, free_market_share_perc, 
# ref_market_share_perc i renewable_generation_perc a factor
esios_dataset <- esios_dataset %>% 
  mutate(energy_source = as.factor(energy_source),
          renewable_generation_perc_bin = as.factor(renewable_generation_perc_bin))

# Verifiquem el tipus de dades de cada columna del dataset
sapply(esios_dataset, class)
```


## 2.2. Càrrega, preprocessat i selecció del dataset AEMET

### 2.2.1. Càrrega de les dades i anàlisi a alt nivell

Carreguem les dades del dataset AEMET en un dataframe. Aquestes dades s'han 
obtingut de la web https://opendata.aemet.es/ utilitzant l'API proporcionada.
La informació continguda al dataset va des de l'1 d'Octubre del 2020 al 30 de 
Novembre del 2022. A més, el dataset està format per la data d'adquisició 
dels registres, el número identificador de l'estació meteorològica, el seu nom,
la provincia, l'altitud sobre el nivell del mar (en metres), la temperatura
mitjana diària (ºC), la precipitació diària (en mm), la temperatura mínima (ºC),
l'hora i minuts d'adquisició de la temperatura mínima, la temperatura màxima (ºC),
l'hora i minuts d'adquisició de la temperatura màxima, la direcció de la ratxa
de vent màxima, la velocitat mitjana del vent (m/s), l'hora de la ratxa màxima,
l'insolació (en hores), la pressió màxima (hPa), l'hora de la pressió màxima, la
pressió mínima (hPa), l'hora de la pressió mínima.

```{r echo=TRUE, message=FALSE, warning=FALSE}
# Carreguem les dades del dataset AEMET
aemet_dataset <- read.csv("data/aemet_dataset.csv", sep = ";", header = TRUE, 
                          stringsAsFactors = FALSE)
```

Renombrem les columnes del dataset per fer-les més descriptives, facilitar-ne
el tractament i la unió amb les dades del *dataset ESIOS*.

```{r echo=TRUE, message=FALSE, warning=FALSE}
# Renombrem el nom de les columnes
colnames(aemet_dataset) <- c("date", "climate_indicator", "station_name", 
                              "province", "height_above_sea", "avg_daily_temp", 
                              "daily_precipitation", "min_daily_temp",
                              "hour_min_temp", "max_daily_temp", 
                              "hour_max_temp", "max_wind_direction", 
                              "avg_wind_speed", "max_wind_speed",
                              "hour_max_wind_speed", "insolation",
                              "max_pressure", "hour_max_pressure",
                              "min_pressure", "hour_min_pressure")

# Mostrem les primeres files del dataset
head(aemet_dataset)
```

Comprovem el nombre de files i columnes del dataset.

```{r echo=TRUE, message=FALSE, warning=FALSE}
# Comprovem el nombre de files i columnes del dataset
dim(aemet_dataset)
```

Com podem veure, el dataset conté 11 columnes i 190359 files. Tot seguit, 
comprovem el tipus de dades de cada columna del dataset:
  
```{r echo=TRUE, message=FALSE, warning=FALSE}
# Verifiquem el tipus de dades de cada columna del dataset
sapply(aemet_dataset, class)
```

Es pot veure com totes les columnes són de tipus "character", malgrat que la 
majoria d'elles haurien de ser de tipus numèric. Caldrà fer un preprocessat previ 
per poder tractar-les com a numèriques. A més, també es preprocessarà la 
columna "date" per a poder tractar-la com a data.


### 2.2.2. Eliminem les columnes innecessàries

Eliminem les columnes que no ens interessin per aquesta anàlisi. En aquest cas,
les columnes que es volen conservar són: *date*, *province*, *avg_daily_temp*, 
*daily_precipitation*, *min_daily_temp*, *max_daily_temp*, *avg_wind_speed*, 
*max_wind_speed*, *insolation*, *max_pressure*, *min_pressure*.

```{r echo=TRUE, message=FALSE, warning=FALSE}
# Eliminem les columnes que no ens interessin
aemet_dataset <- aemet_dataset %>% 
  select(date, province, avg_daily_temp, daily_precipitation, min_daily_temp, 
          max_daily_temp, avg_wind_speed, max_wind_speed, insolation, 
          max_pressure, min_pressure)

# Mostrem les primeres files del dataset
head(aemet_dataset)
```

S'han eliminat les columnes que s'han considerat que no aportaven informació 
rellevant per a les anàlisis posteriors.

# Nota: he eliminat les columnes amb les hores, tot i què si es discretitzen per exemple en matí, tarda, nit o varias, es podria utilitzar com a variable categòrica

### 2.2.3. Processat dels separadors decimals i transformació a variables numèriques

Com que els separadors decimals són diferents als que utilitza R,
hem de processar-los per tal de poder-los transformar a columnes numèriques.

```{r echo=TRUE, message=FALSE, warning=FALSE}
# Processat dels separadors decimals
aemet_dataset <- aemet_dataset %>% 
  mutate_at(vars(avg_daily_temp, daily_precipitation, min_daily_temp, 
  max_daily_temp, avg_wind_speed, max_wind_speed, insolation, max_pressure, 
  min_pressure), funs(gsub(",", ".", ., fixed = TRUE)))

# Transformem les columnes a numèriques
aemet_dataset <- aemet_dataset %>% 
  mutate_at(vars(avg_daily_temp, daily_precipitation, min_daily_temp, 
  max_daily_temp, avg_wind_speed, max_wind_speed, insolation, max_pressure, 
  min_pressure), funs(as.numeric(.)))

# Verificació del tipus de dades
sapply(aemet_dataset, class)

# Mostrem les primeres files del dataset
head(aemet_dataset)
```

### 2.2.4. Calcular promitjos de les variables numèriques

Cada provincia pot tenir més d'una estació meteorològica. Així doncs, per tal de
simplificar l'anàlisi de les dades, es procedirà a calcular el promig de les
variables numèriques en base a les columnes *date* i *province*.

```{r echo=TRUE, message=FALSE, warning=FALSE}
# Agrupem les dades per data i província i calculem els promitjos
aemet_dataset <- aemet_dataset %>% 
  group_by(date, province) %>% 
  summarise_all(funs(mean(., na.rm = FALSE)))

# Mostrem les primeres files del dataset
head(aemet_dataset)
```

### 2.2.5. Histogrames de les temperatures

A continuació, representem l'histograma per les variables *avg_daily_temp*,
*min_daily_temp* i *max_daily_temp*:

```{r echo=TRUE, message=FALSE, warning=FALSE}
# Histograma de les temperatures
ggplot(aemet_dataset, aes(x = avg_daily_temp)) + 
  geom_histogram(bins = 50, fill = "blue", color = "black", alpha = 0.5) +
  geom_histogram(aes(x = min_daily_temp), bins = 50, fill = "red", 
                                                color = "black", alpha = 0.5) +
  geom_histogram(aes(x = max_daily_temp), bins = 50, fill = "green",
                                                color = "black", alpha = 0.5) +
  scale_x_continuous(limits = c(-20, 50), breaks = seq(-20, 50, 10)) +
  scale_fill_manual(name = "Temperatura", 
                    values = c("blue", "red", "green"), 
                    labels = c("Mitjana", "Mínima", "Màxima")) +
  labs(x = "Temperatura (ºC)", y = "Freqüència") + 
  theme_bw() +
  theme(text = element_text(size = 30))
  theme(plot.width = 200, plot.height = 100)
```

# Nota: falta afegir una descripció. Ens podríem quedar només amb el valor promig

### 2.2.6. Discretització de les temperatures

# Nota: falta fer la discretització en el rang que considerem

### 2.2.7. Histogrames de la precipitació i la insolació

A continuació, representem els histogrames per les variables 
*daily_precipitation* i *insolation*:

```{r echo=TRUE, message=FALSE, warning=FALSE}
# Histograma de la precipitació
ggplot(aemet_dataset, aes(x = daily_precipitation)) + 
  geom_histogram(bins = 50, fill = "blue", color = "black", alpha = 0.5) +
  scale_x_continuous(limits = c(-10, 150), breaks = seq(-10, 150, 20)) +
  scale_y_log10() +
  labs(x = "Precipitació (mm)", y = "Freqüència") + 
  theme_bw() +
  theme(text = element_text(size = 30))
  theme(plot.width = 200, plot.height = 100)
```

# Nota: falta afegir una descripció

```{r echo=TRUE, message=FALSE, warning=FALSE}
# Histograma de la insolació
ggplot(aemet_dataset, aes(x = insolation)) + 
  geom_histogram(bins = 50, fill = "red", color = "black", alpha = 0.5) +
  # scale_x_continuous(limits = c(-10, 150), breaks = seq(-10, 150, 20)) +
  # scale_y_log10() +
  labs(x = "Insolació (hores)", y = "Freqüència") + 
  theme_bw() +
  theme(text = element_text(size = 30))
  theme(plot.width = 200, plot.height = 100)
```

# Nota: falta afegir una descripció

### 2.2.8. Discretització de la precipitació i la insolació

# Nota: falta fer la discretització de la precipitació en el rang que considerem

A continuació distretitzem la variable *insolation*:

```{r echo=TRUE, message=FALSE, warning=FALSE}
# Discretització de la insolació
aemet_dataset <- aemet_dataset %>% 
  mutate(insolation_bin = cut(insolation, breaks = c(-Inf, 0, 5, Inf), 
                                      labels = c("0-5", "5-10", "10+")))
```

# Nota: falta afegir una descripció

### 2.2.9. Histogrames de la velocitat del vent

A continuació, representem els histogrames per les variables *avg_wind_speed* i
*max_wind_speed*:

```{r echo=TRUE, message=FALSE, warning=FALSE}
# Histograma de la velocitat del vent
ggplot(aemet_dataset, aes(x = avg_wind_speed)) + 
  geom_histogram(bins = 50, fill = "blue", color = "black", alpha = 0.5) +
  geom_histogram(aes(x = max_wind_speed), bins = 50, fill = "red", 
                                                color = "black", alpha = 0.5) +
  scale_fill_manual(name = "Velocitat del vent", 
                    values = c("blue", "red"), 
                    labels = c("Mitjana", "Màxima")) +
  labs(x = "Velocitat del vent (km/h)", y = "Freqüència") + 
  theme_bw() +
  theme(text = element_text(size = 30))
  theme(plot.width = 200, plot.height = 100)
```

# Nota: falta afegir una descripció

### 2.2.10. Discretització de la velocitat del vent

# Nota: falta fer la discretització de la precipitació en el rang que considerem

### 2.2.11. Histograma de la pressió

A continuació, representem els histogrames per la variable *max_pressure* i 
*min_pressure*:

```{r echo=TRUE, message=FALSE, warning=FALSE}
# Histograma de la pressió
ggplot(aemet_dataset, aes(x = max_pressure)) + 
  geom_histogram(bins = 50, fill = "blue", color = "black", alpha = 0.5) +
  geom_histogram(aes(x = min_pressure), bins = 50, fill = "red", 
                                                color = "black", alpha = 0.5) +
  scale_fill_manual(name = "Pressió", 
                    values = c("blue", "red"), 
                    labels = c("Màxima", "Mínima")) +
  labs(x = "Pressió (hPa)", y = "Freqüència") + 
  theme_bw() +
  theme(text = element_text(size = 30))
  theme(plot.width = 200, plot.height = 100)
```

# Nota: falta afegir una descripció

### 2.2.12. Creació de la variable *avg_pressure*

A continuació, creem la variable *avg_pressure* a partir de les variables
*max_pressure* i *min_pressure*:

```{r echo=TRUE, message=FALSE, warning=FALSE}
# Creació de la variable avg_pressure
aemet_dataset <- aemet_dataset %>% 
  mutate(avg_pressure = (max_pressure + min_pressure) / 2)
```

### 2.2.13. Discretització de la variable *avg_pressure*

A continuació, discretitzem la variable *avg_pressure*. La pressió atmosfèrica
es classifica en funció de l'alçada respecte un nivell de referència, normalment
el nivell del mar.

Hi ha tres categories principals:

- Baixa pressió (*Depression*): els sistemes de baixes pressions estan associats
  amb núvols, precipitació i temps generalment inestable. Es caracteritza per
  pressions a nivell de superfície per sota de 1010 hPa.

- Pressió normal (*Normal*): aquesta es refereix a una superfície de pressió que està a la
  mateixa alçada que el nivell de referència. La pressió normal està associada
  amb temps "normal". Es caracteritza per pressions a nivell de superfície al
  voltant de 1013.25 hPa.

- Alta pressió (*Anticyclone*): els sistemes d'altes pressions estan associats
  amb temps estable i clar. Es caracteritza per pressions a nivell de superfície
  per sobre de 1015 hPa.

```{r echo=TRUE, message=FALSE, warning=FALSE}
# Discretització de la pressió
aemet_dataset <- aemet_dataset %>% 
  mutate(avg_pressure_bin = cut(avg_pressure, breaks = c(-Inf, 1010, 1015, Inf), 
                            labels = c("Depression", "Normal", "Anticyclone")))
```

### 2.2.14. Transformació de les variables al format correcte

Transformem la columna *date* a tipus data i la columna *province* al tipus factor.

```{r echo=TRUE, message=FALSE, warning=FALSE}
# Transformem la columna date al tipus de dades correcte
aemet_dataset <- aemet_dataset %>% 
  mutate(date = as.Date(date, format = "%Y-%m-%d"))

# Transformem la columna province al tipus de dades factor
aemet_dataset <- aemet_dataset %>% 
  mutate(province = as.factor(province))

# Verificació del tipus de dades
sapply(aemet_dataset, class)
```



## 2.3 Unió dels dos datasets

Unim els dos datasets per tal de poder fer l'anàlisi de les dades. La columna
que utilitzarem és la data

```{r echo=TRUE, message=FALSE, warning=FALSE}
# Unim els dos datasets
final_dataset <- left_join(esios_dataset, aemet_dataset, by = c("date"))

# Mostrem les primeres files del dataset
head(final_dataset)
```

## 2.4 Guardar datset final en un fitxer csv

Guardem el dataset final en un fitxer csv.

```{r echo=TRUE, message=FALSE, warning=FALSE}
# Guardem el dataset final en un fitxer csv
write.csv(final_dataset, file = "data/final_dataset.csv", row.names = FALSE)
```


# 3. Neteja de les dades

Abans de procedir a la gestió  de valors buits i extrems, 






## 3.5. Gestió de zeros o valors buits

Comprovem si hi ha valors nuls.

```{r echo=TRUE, message=FALSE, warning=FALSE}
# Comprovem si hi ha valors nuls
sum(is.na(esios_dataset))
```


## 3.2. Identificació i gestió de valors extrems


# 4. Anàlisi de les dades

## 4.1. Selecció dels grups de dades a analitzar i tipus d'anàlisis que es portaran a terme

## 4.2. Comprovació de la normalitat i homogeneïtat de la variància

## 4.3. Proves estadístiques per comparar grups de dades (Almenys 3 mètodes d'anàlisi diferents)



# Referències

[1] Alexis Romero, "La guerra a Ucraïna i la creixent inflació ressusciten el debat sobre la intervenció del mercat elèctric" (Público, 01/03/2022). 
https://www.publico.es/public/encariment-preus-guerra-ucraina-i-creixent-inflacio-ressusciten-debat-intervencio-mercat-electric.html

[2] Vicenç Batalla, "La UE frenarà la pujada de l'electricitat per la guerra" (El Punt Avui, 12/03/2022).
https://www.elpuntavui.cat/politica/article/17-politica/2111814-la-ue-frenara-la-pujada-de-l-electricitat-per-la-guerra.html

[3] elnacional.cat, "La situació actual de les energies renovables a Catalunya: què tenim i cap on anem?" (El Nacional, 06/06/2022).
https://www.elnacional.cat/ca/branded/energies-renovables-catalunya-cap-anem_685709_102.html

[4] Ourworldindata.org, "La caiguda del preu de l'electricitat a partir de fonts renovables" (Ourworldindata.org, 2022).
https://ca.dsnsolar.com/info/the-price-decline-of-electricity-from-renewabl-70291585.html

[5] naciodigital.cat, "Tindrem prou energia només amb les renovables?" (Nació Digital, 2022).
https://www.naciodigital.cat/noticia/230097/canvi-climatic-tindrem-prou-energia-nomes-renovables

[6] Esther Manzano i Albert Queraltó, "Webscraping of Energy Prices and Renewable Energy Production" (GitHub, 2022).
https://github.com/albert-queralto/scraping-energy-prices-spain

[7] Esther Manzano i Albert Queraltó, "Evolution of the price of electricity and the renewable energy production in Spain" (Zenodo, 2022).
https://doi.org/10.5281/zenodo.7335618