---
title: 'Pràctica 2: Com Realitzar la neteja i l'anàlisi de dades?'
author: "Esther Manzano i Albert Queraltó"
date: '`r format(Sys.Date(),"%e de %B %Y")`'
output:
  html_document:
    highlight: default
    number_sections: yes
    toc: yes
    toc_depth: 2
  pdf_document:
    toc: yes
---

# LLibreries

Primer de tot, carregarem algunes llibreries que podríem necessitar per crear els diferents models, analitzar-los i generar gràfics.

```{r echo=TRUE, message=FALSE, warning=FALSE}
# Carreguem les llibreries utilitzades per fer l'anàlisi exploratòria de les dades
library(ggplot2)
library(plyr)
library(dplyr)
library(stats)
library(lmtest)
library(tidyverse)
library(caret)
library(scales)
library(gridExtra)
library(grid)
library(corrplot)
library(RColorBrewer)
library(reshape2)
library(ggpubr)
library(Hmisc)
library(PerformanceAnalytics)
library(arulesCBA)
library(arules)
library(arulesViz)
library(factoextra)
library(randomForest)
library(rpart)
library(rpart.plot)
library(cluster)
library(factoextra)
library(useful)
library(GGally)
library(flexclust)
library(clValid)
library(NbClust)
library(ROCR)
library(precrec)
library(e1071)
library(knitr)
library(lubridate)
library(stringr)
library(psych)
library(pROC)
library(xfun)
```

```{r setup, include=FALSE}
knitr::opts_chunk$set(echo = TRUE)
```

# 1. Descripció del dataset

En els últims mesos, l'evolució del preu de l'energia elèctrica ha augmentat considerablement degut a la pujada dels preus dels combustibles fòssils, a la guerra d'Ucraïna i
a l'especulació dels mercats. [1, 2] Això ha provocat una situació d'inflació insostenible per a moltes famílies i comerços, i ha posat de nou les energies renovables en el centre de la
política energètica amb l'objectiu de reduir la dependència dels combustibles fòssils i redreçar la situació. [1-3] El preu de l'energia d'origen renovable ha disminuït
considerablement en els últims anys si es compara amb altres fonts d'energia no renovables, com el gas natural o el carbó. [4] A més, hi ha una necessitat creixent de reduir la
producció d'energia a partir de combustibles fòssils per a reduir les emissions de gasos d'efecte hivernacle a l'atmosfera i frenar el canvi climàtic. [5]

Per aquest motiu i amb l'objectiu de promoure la producció d'energia renovable, es vol analitzar l'evolució del preu de l'energia elèctrica a Espanya i la producció d'energies
renovables en el període de temps comprès entre l'1 de Novembre del 2020 al 31 d'Octubre del 2022. Aquesta informació, recopilada en la pràctica 1 fent servir webscraping a partir 
de les dades obtingudes de la web https://www.esios.ree.es/es/, [6-7] ens permetrà:

- Analitzar l'evolució del preu de l'energia elèctrica a Espanya en el període de temps mencionat.
- Entendre la relació entre el preu de l'energia elèctrica i la producció d'energies renovables.
- Discernir quina font d'energia renovable té un impacte més rellevant en el preu de l'energia.
- Predir el preu de l'energia elèctrica a Espanya en funció de la producció d'energia renovable.


#### Què més podem afegir? Mirar d'ampliar una mica. 
#### A part de les anàlisis que ens demanen, jo miraria de fer algun model senzilla per predir el preu de l'energia elèctrica a partir de la producció d'energia renovable.



# 2. Integració i selecció

A continuació, carreguem les dades del dataset final que hem creat a la pràctica 1 en un dataframe. [6-7]

```{r echo=TRUE, message=FALSE, warning=FALSE}
# Carreguem el dataset en un dataframe
final_dataset <- read.csv('final_dataset.csv', header = TRUE, sep=";")

```

Renombrem les columnes del dataset per a que siguin més fàcils de tractar.

```{r echo=TRUE, message=FALSE, warning=FALSE}
# Renombrem el nom de les columnes
colnames(final_dataset) <- c("date", "hour", "avg_total_price_eur_mwh", "avg_price_free_market_eur_mwh", "avg_price_ref_market_eur_mwh", "energy_total_mwh", 
                              "energy_free_market_mwh", "energy_ref_market_mwh",
                              "free_market_share_perc", "ref_market_share_perc", "renewable_generation_perc",
                              "energy_source", "renewable_generation_mw")
                              
# Mostrem les primeres files del dataset
head(final_dataset)
```

# 3. Neteja de les dades

Abans de procedir a la gestió  de valors buits i extrems, es verificaràn tractaran les dades per assegurar que aquestes tenen el format adequat. En primer lloc, comprovem el tipus 
de dades de cada columna del dataset:
  
```{r echo=TRUE, message=FALSE, warning=FALSE}
# Verifiquem el tipus de dades de cada columna del dataset
sapply(final_dataset, class)
```
Es pot veure com totes les columnes són de tipus "character", malgrat que la majoria d'elles haurien de ser de tipus numèric. Caldrà fer un preprocessat previ per a poder
tractar-les com a numèriques. A més, també es preprocessaran les columnes "date" i "hour" per a poder tractar-les com a dates, com també la columna "energy_source".

## 3.1 Processat de la columna "energy_source" i transformació a factor

Tractem els valors de la columna "energy_source" per a que tinguin un nom adequat. És a dir, substituïm els valors de la columna "energy_source" pels següents noms:
- "renewable generation (MW)" per "total".
- "wind generation (MW)" per "wind".
- "water generation (MW)" per "hydroelectric".
- "solar generation (MW)" per "solar".
- "nuclear generation (MW)" per "nuclear".
- "thermorenewable generation (MW)" per "thermorenewable".

```{r echo=TRUE, message=FALSE, warning=FALSE}
# Substituïm els valors de la columna "energy_source"
final_dataset$energy_source <- gsub("thermorenewable generation (MW)", "thermorenewable", final_dataset$energy_source, fixed = TRUE)
final_dataset$energy_source <- gsub("renewable generation (MW)", "total", final_dataset$energy_source, fixed = TRUE)
final_dataset$energy_source <- gsub("wind generation (MW)", "wind", final_dataset$energy_source, fixed = TRUE)
final_dataset$energy_source <- gsub("water generation (MW)", "hydroelectric", final_dataset$energy_source, fixed = TRUE)
final_dataset$energy_source <- gsub("solar generation (MW)", "solar", final_dataset$energy_source, fixed = TRUE)
final_dataset$energy_source <- gsub("nuclear generation (MW)", "nuclear", final_dataset$energy_source, fixed = TRUE)

# Mostrem els valors de la columna "energy_source"
unique(final_dataset$energy_source)
```

```{r echo=TRUE, message=FALSE, warning=FALSE}
# Transformem la columna "energy_source" a tipus factor
final_dataset$energy_source <- as.factor(final_dataset$energy_source)

# Verifiquem el tipus de dades de cada columna del dataset
sapply(final_dataset, class)
```

## 3.2 Processat de la columnes "renewable_generation_perc" i "renewable_generation_mw"

Les columnes "renewable_generation_perc" i "renewable_generation_mw" contenen les unitats (% i MW) juntament amb el valor numèric i caldrà eliminar aquests strings per a poder 
tractar-les com a numèriques. També eliminarem el salt de línia ("\n") de la columna "renewable_generation_perc".

```{r echo=TRUE, message=FALSE, warning=FALSE}
# Eliminem les unitats de les columnes "renewable_generation_perc" i "renewable_generation_mw"
final_dataset$renewable_generation_perc <- gsub("%", "", final_dataset$renewable_generation_perc)
final_dataset$renewable_generation_mw <- gsub("MW", "", final_dataset$renewable_generation_mw)

# Eliminem els "\n" de la columna "renewable_generation_perc"
final_dataset$renewable_generation_perc <- gsub("\n", "", final_dataset$renewable_generation_perc)

# Eliminem els espais en blanc de totes les columnes
final_dataset <- final_dataset %>% 
  mutate_at(vars(date, hour, energy_source), funs(gsub(" ", "", .)))

# Mostrem les primeres files del dataset
head(final_dataset)
```

## 3.3 Processat dels separadors decimals i de milers, i transformació a columnes numèriques




## 3.4 Combinació de les columnes "date" i "hour" i tranformació a tipus "datetime"

Afegir explicació..

```{r echo=TRUE, message=FALSE, warning=FALSE}
# Transformem les columnes "date" i "hour" a tipus "date" i "time" respectivament
final_dataset$date <- as.Date(final_dataset$date, format = "%Y-%m-%d")
final_dataset$hour <- as.POSIXct(final_dataset$hour, format = "%H:%M")



# Comprovem que les columnes han estat transformades correctament
head(final_dataset)
```


les columnes "avg_total_price_eur_mwh", "avg_price_free_market_eur_mwh", 
"avg_price_ref_market_eur_mwh", "energy_total_mwh", "energy_free_market_mwh", "energy_ref_market_mwh", "free_market_share_perc", "ref_market_share_perc", "renewable_generation_perc"
i "renewable_generation_mw" a tipus numèric. L

```{r echo=TRUE, message=FALSE, warning=FALSE}
# Transformem les columnes "avg_total_price_eur_mwh", "avg_price_free_market_eur_mwh", "avg_price_ref_market_eur_mwh", "energy_total_mwh", "energy_free_market_mwh", 
# "energy_ref_market_mwh", "free_market_share_perc", "ref_market_share_perc", "renewable_generation_perc" i "renewable_generation_mw" a tipus numèric
final_dataset$avg_total_price_eur_mwh <- as.numeric(final_dataset$avg_total_price_eur_mwh)
final_dataset$avg_price_free_market_eur_mwh <- as.numeric(final_dataset$avg_price_free_market_eur_mwh)
final_dataset$avg_price_ref_market_eur_mwh <- as.numeric(final_dataset$avg_price_ref_market_eur_mwh)
final_dataset$energy_total_mwh <- as.numeric(final_dataset$energy_total_mwh)
final_dataset$energy_free_market_mwh <- as.numeric(final_dataset$energy_free_market_mwh)
final_dataset$energy_ref_market_mwh <- as.numeric(final_dataset$energy_ref_market_mwh)
final_dataset$free_market_share_perc <- as.numeric(final_dataset$free_market_share_perc)
final_dataset$ref_market_share_perc <- as.numeric(final_dataset$ref_market_share_perc)
final_dataset$renewable_generation_perc <- as.numeric(final_dataset$renewable_generation_perc)
final_dataset$renewable_generation_mw <- as.numeric(final_dataset$renewable_generation_mw)
```

## 3.1. Gestió de zeros o valors buits


## 3.2. Identificació i gestió de valors extrems


# 4. Anàlisi de les dades

## 4.1. Selecció dels grups de dades a analitzar i tipus d'anàlisis que es portaran a terme

## 4.2. Comprovació de la normalitat i homogeneïtat de la variància

## 4.3. Proves estadístiques per comparar grups de dades (Almenys 3 mètodes d'anàlisi diferents)



# Referències

[1] Alexis Romero, "La guerra a Ucraïna i la creixent inflació ressusciten el debat sobre la intervenció del mercat elèctric" (Público, 01/03/2022). 
https://www.publico.es/public/encariment-preus-guerra-ucraina-i-creixent-inflacio-ressusciten-debat-intervencio-mercat-electric.html

[2] Vicenç Batalla, "La UE frenarà la pujada de l'electricitat per la guerra" (El Punt Avui, 12/03/2022).
https://www.elpuntavui.cat/politica/article/17-politica/2111814-la-ue-frenara-la-pujada-de-l-electricitat-per-la-guerra.html

[3] elnacional.cat, "La situació actual de les energies renovables a Catalunya: què tenim i cap on anem?" (El Nacional, 06/06/2022).
https://www.elnacional.cat/ca/branded/energies-renovables-catalunya-cap-anem_685709_102.html

[4] Ourworldindata.org, "La caiguda del preu de l'electricitat a partir de fonts renovables" (Ourworldindata.org, 2022).
https://ca.dsnsolar.com/info/the-price-decline-of-electricity-from-renewabl-70291585.html

[5] naciodigital.cat, "Tindrem prou energia només amb les renovables?" (Nació Digital, 2022).
https://www.naciodigital.cat/noticia/230097/canvi-climatic-tindrem-prou-energia-nomes-renovables

[6] Esther Manzano i Albert Queraltó, "Webscraping of Energy Prices and Renewable Energy Production" (GitHub, 2022).
https://github.com/albert-queralto/scraping-energy-prices-spain

[7] Esther Manzano i Albert Queraltó, "Evolution of the price of electricity and the renewable energy production in Spain" (Zenodo, 2022).
https://doi.org/10.5281/zenodo.7335618