---
title: "Pràctica 2: Com realitzar la neteja i l'anàlisi de dades?"
subtitle: "Preprocessing document"
author: "Esther Manzano i Albert Queraltó"
date: '`r format(Sys.Date(),"%e de %B %Y")`'
output:
  pdf_document:
    toc: no
  html_document:
    highlight: default
    number_sections: yes
    toc: yes
    toc_depth: 2
---

# LLibreries

Primer de tot, carregarem algunes llibreries que podríem necessitar per crear
els diferents models, analitzar-los i generar gràfics.

\scriptsize
```{r echo=TRUE, message=FALSE, warning=FALSE}
# Instal·lem i/o carreguem les llibreries utilitzades per fer l'anàlisi 
# exploratòria de les dades
packages <- c("ggplot2", "plyr", "dplyr", "stats", "lmtest", "tidyverse", 
              "caret", "corrplot", "Hmisc", "rpart", "rpart.plot", "useful", 
              "ROCR", "precrec", "knitr", "lubridate", "stringr", "psych", 
              "pROC", "zoo", "reshape2", "gridExtra", "ggpubr", "rstatix")

# install.packages(packages) # Comentar si no cal instal·lar les llibreries 
lapply(packages, require, character.only = TRUE)
```
\normalsize

\scriptsize
```{r setup, include=FALSE}
knitr::opts_chunk$set(echo = TRUE)
```
\normalsize

# 1. Descripció del fitxer

Aquest document conté tota la part de preprocessat prèvia a la integració i
selecció de les dades. En particular, s'han utilitzat les dades dels preus de
l'electricitat i la producció d'energies renovables obtingudes en la primera
pràctica mitjançant webscrapping de la web https://www.esios.ree.es/es/
(*dataset ESIOS*) i les dades meteorològiques de diferents estacions repartides
per les províncies d'Espanya i extretes de la web https://opendata.aemet.es/
(*dataset AEMET*) utilitzant l'API proporcionada.

# 2. Integració i selecció

## 2.1. Càrrega, preprocessat i selecció del dataset ESIOS

### 2.1.1. Càrrega de les dades i anàlisi a alt nivell

Carreguem les dades del dataset ESIOS que hem creat a la pràctica 1 en un
dataframe. Aquestes dades són les obtingudes a partir de la web
https://www.esios.ree.es/es/ [6-7] i contenen la informació de l'evolució del
preu de l'energia elèctrica a Espanya i la producció d'energies renovables en el
període de temps comprès entre l'1 de Novembre del 2020 al 31 d'Octubre del
2022.

\scriptsize
```{r echo=TRUE, message=FALSE, warning=FALSE}
# Carreguem els datasets en un dataframe
esios_dataset <- read.csv('data/esios_dataset.csv', header = TRUE, sep=";")
```
\normalsize

Renombrem les columnes del dataset per a que siguin més fàcils de tractar.

\scriptsize
```{r echo=TRUE, message=FALSE, warning=FALSE}
# Renombrem el nom de les columnes
colnames(esios_dataset) <- c("date", "hour", "avg_total_price_eur_mwh", 
                              "avg_price_free_market_eur_mwh", 
                              "avg_price_ref_market_eur_mwh", "energy_total_mwh", 
                              "energy_free_market_mwh", "energy_ref_market_mwh",
                              "free_market_share_perc", "ref_market_share_perc", 
                              "renewable_generation_perc", "energy_source", 
                              "renewable_generation_mw")
                              
# Taula resum que representa les principals característiques de les diferents 
variables str(esios_dataset)
```
\normalsize

El dataset conté dades estructurades en 13 columnes i 105120 files. També es pot
veure com totes les columnes són de tipus *character*, malgrat que la majoria
d'elles haurien de ser de tipus numèric per a portar a terme l'anàlisi pràctic
correctament. Caldrà doncs fer un preprocessat previ per poder tractar-les com a
numèriques. A més, també es preprocessaran les columnes *date* i *hour* per a
poder tractar-les com a dates, així com també la columna *energy_source*.

### 2.1.2. Processat d'*energy_source*

Tractem els valors de la columna *energy_source* per a que tinguin un nom
adequat. És a dir, els substituïm pels següents noms:

- "renewable generation (MW)" per "total".
- "wind generation (MW)" per "wind".
- "water generation (MW)" per "hydroelectric".
- "solar generation (MW)" per "solar".
- "nuclear generation (MW)" per "nuclear".
- "thermorenewable generation (MW)" per "thermorenewable".

\scriptsize
```{r echo=TRUE, message=FALSE, warning=FALSE}

# Substituïm els valors de la columna "energy_source"
esios_dataset$energy_source <- gsub("thermorenewable generation (MW)", 
                                    "thermorenewable", 
                                    esios_dataset$energy_source, fixed = TRUE)
esios_dataset$energy_source <- gsub("renewable generation (MW)", 
                                    "total", 
                                    esios_dataset$energy_source, fixed = TRUE)
esios_dataset$energy_source <- gsub("wind generation (MW)", 
                                    "wind", 
                                    esios_dataset$energy_source, fixed = TRUE)
esios_dataset$energy_source <- gsub("water generation (MW)", 
                                    "hydroelectric", 
                                    esios_dataset$energy_source, fixed = TRUE)
esios_dataset$energy_source <- gsub("solar generation (MW)", 
                                    "solar", 
                                    esios_dataset$energy_source, fixed = TRUE)
esios_dataset$energy_source <- gsub("nuclear generation (MW)", 
                                    "nuclear", 
                                    esios_dataset$energy_source, fixed = TRUE)

# Mostrem els valors únics per "energy_source"
unique(esios_dataset$energy_source)
```
\normalsize

### 2.1.3. Processat de *renewable_generation_perc* i *renewable_generation_mw*

Les columnes *renewable_generation_perc* i *renewable_generation_mw* contenen
les unitats (% i MW) juntament amb el valor numèric i caldrà eliminar aquests
strings per a poder tractar-les com a numèriques. També eliminarem el salt de
línia de la columna *renewable_generation_perc*.

\scriptsize
```{r echo=TRUE, message=FALSE, warning=FALSE}
# Eliminem les unitats de les columnes "renewable_generation_perc" i "renewable_generation_mw"
esios_dataset$renewable_generation_perc <- gsub("%", "", 
                                        esios_dataset$renewable_generation_perc)
esios_dataset$renewable_generation_mw <- gsub("MW", "", 
                                        esios_dataset$renewable_generation_mw)

# Eliminem els "\n" de la columna "renewable_generation_perc"
esios_dataset$renewable_generation_perc <- gsub("\n", "", 
                                        esios_dataset$renewable_generation_perc)

# Eliminem els espais en blanc de totes les columnes
esios_dataset <- esios_dataset %>% 
  mutate_at(vars(date, hour, energy_source), funs(gsub(" ", "", .)))
```
\normalsize

### 2.1.4 Processat dels separadors decimals i de milers, i transformació a columnes numèriques

Eliminem els separadors de milers de les columnes numèriques i substituïm els
separadors decimals per un punt.

\scriptsize
```{r echo=TRUE, message=FALSE, warning=FALSE}
# Eliminem els separadors de milers de les columnes numèriques
esios_dataset <- esios_dataset %>% 
  mutate_at(vars(energy_total_mwh, energy_ref_market_mwh, 
  energy_free_market_mwh, renewable_generation_mw), funs(gsub(".", "", ., 
                                                                fixed = TRUE)))

# Eliminem els separadors de milers de les columnes numèriques
esios_dataset <- esios_dataset %>% 
  mutate_at(vars(avg_total_price_eur_mwh, avg_price_ref_market_eur_mwh, 
  avg_price_free_market_eur_mwh, energy_total_mwh, energy_ref_market_mwh, 
  energy_free_market_mwh, free_market_share_perc, ref_market_share_perc,
  renewable_generation_perc), funs(gsub(",", ".", ., fixed = TRUE)))
```
\normalsize

Finalment, transformem les columnes que haurien de ser numèriques a aquest
tipus.

\scriptsize
```{r echo=TRUE, message=FALSE, warning=FALSE}
# Transformem les columnes numèriques a tipus numèric
esios_dataset <- esios_dataset %>% 
  mutate_at(vars(avg_total_price_eur_mwh, avg_price_ref_market_eur_mwh, 
  avg_price_free_market_eur_mwh, energy_total_mwh, energy_ref_market_mwh, 
  energy_free_market_mwh, free_market_share_perc, ref_market_share_perc,
  renewable_generation_perc, renewable_generation_mw), funs(as.numeric(.)))
```
\normalsize

Es pot veure com durant la transformació hi ha alguns valors nuls que haurem de
tractar posteriorment. Finalment, comprovem el tipus de dades de cada columna
del dataset.

\scriptsize
```{r echo=TRUE, message=FALSE, warning=FALSE}
# Verifiquem el tipus de dades de cada columna del dataset
sapply(esios_dataset, class)

# Mostrem les primeres files del dataset
head(esios_dataset)
```
\normalsize

### 2.1.5. Transformar *date* i *energy_source* al format correcte

Transformem la columna *date* al tipus data i la columna *energy_source* al
tipus factor.

\scriptsize
```{r echo=TRUE, message=FALSE, warning=FALSE}
# Transformem la columna date al format correcte
esios_dataset <- esios_dataset %>% 
  mutate(date = as.Date(date, format = "%Y-%m-%d"))

# Transformem les columnes energy_source a factor
esios_dataset <- esios_dataset %>% mutate(energy_source = as.factor(energy_source))

# Verifiquem el tipus de dades de cada columna del dataset
sapply(esios_dataset, class)
```
\normalsize

### 2.1.6. Tractament de valors nuls

A l'apartat 3.1, se'ns demana identificar i gestionar els valors nuls.
Tanmateix, el preprocessat que realitzarem a l'apartat següent requereix haver
tractat abans els valors nuls, per poder fer un càlcul correcte del valor
promig. En primer lloc, comprovem si hi ha valors nuls:

\scriptsize
```{r echo=TRUE, message=FALSE, warning=FALSE}
# Comprovem si hi ha valors nuls a les dades per columnes
colSums(is.na(esios_dataset))
```
\normalsize

Es pot veure que algunes columnes contenen valors nuls tot i que aquests
representen un percentatge molt reduït si tenim en compte les dimensions del
dataset (105120 files). Existeixen diversos mètodes per tractar-los, entre ells
la imputació amb el valor promig. Tot i que aquest mètode podria ser vàlid en
aquest cas, en treballar amb dades que presenten una forta dependència temporal
es pot utilitzar la interpolació dels valors faltants:

\scriptsize
```{r echo=TRUE, message=FALSE, warning=FALSE}
# Interpolació dels valors nuls
esios_dataset <- esios_dataset %>% 
  group_by(energy_source) %>% 
  mutate_at(vars(avg_total_price_eur_mwh, energy_total_mwh,
  ref_market_share_perc, avg_price_ref_market_eur_mwh, avg_price_free_market_eur_mwh, 
  energy_ref_market_mwh, energy_free_market_mwh, free_market_share_perc,
  renewable_generation_perc, renewable_generation_mw), funs(na.approx(.)))

# Comprovem si hi ha valors nuls a les dades per columnes
colSums(is.na(esios_dataset))
```
\normalsize

### 2.1.7. Calculem el promig de totes les columnes numèriques en funció de la 
data i eliminem la columna *hora*

Calculem el promig de totes les columnes numèriques del dataset tenint en compte
els valors de les columnes *date* i *energy_source*. El promig es calcula perquè
el dataset AEMET que tractarem posteriorment té una granularitat menor, és a
dir, les dades estan agrupades per dia i no per dia i hora.

\scriptsize
```{r echo=TRUE, message=FALSE, warning=FALSE}
# Calculem el promig de totes les columnes numèriques del dataset
esios_dataset <- esios_dataset %>% 
  group_by(date, energy_source) %>% 
  summarise_all(funs(mean(., na.rm = FALSE)))

# Eliminem la columna hora del dataset
esios_dataset <- esios_dataset %>% select(-hour)

# Mostrem les primeres files del dataset
head(esios_dataset)
```
\normalsize

### 2.1.8. Calcular percentatge d'energia renovable respecte el total

La columna *renewable_generation_perc* conté el percentatge d'energia renovable
respecte el total. Per això, tornarem a recalcular-ne els valors tenint en
compte les categories de la columna *energy_source* respecte les columnes
*renewable_generation_mw* i *energy_total_mwh*.

\scriptsize
```{r echo=TRUE, message=FALSE, warning=FALSE}
# Calculem el percentatge d'energia renovable respecte el total
esios_dataset <- esios_dataset %>% 
  mutate(renewable_generation_perc = renewable_generation_mw / energy_total_mwh * 100)

# Mostrem les primeres files del dataset
summary(esios_dataset$renewable_generation_perc)
```
\normalsize

### 2.1.9. Crear intervals per *renewable_generation_perc*

La generació d'energia renovable té valors en tot el rang de percentatges, per
tant, és una variable que es pot discretitzar en intervals fent servir el
*binning*. Això ens permetrà reduir la quantitat de dades i simplificarà algunes
de les anàlisis posteriors.

\scriptsize
```{r echo=TRUE, message=FALSE, warning=FALSE}
# Mostrar resum de la variable renewable_generation_perc
summary(esios_dataset[, "renewable_generation_perc"])
```
\normalsize

Es consideraràn intervals amb percentatges negatius perquè hi ha valors de
generació d'energia renovable negatius probablement deguts al consum energètic
de la seva operació en dies en què no hi havia producció renovable. També es pot
observar com hi ha algun valor amb percentatges de generació renovable superior.
En concret és únicament un valor i, per tant, s'imputarà el valor 100 a la
columna *renewable_generation_perc*.

\scriptsize
```{r echo=TRUE, message=FALSE, warning=FALSE}
# Imputem el valor 100 a la columna renewable_generation_perc
esios_dataset <- esios_dataset %>% 
  mutate(renewable_generation_perc = ifelse(renewable_generation_perc > 100, 
                                                100, renewable_generation_perc))
```
\normalsize

Tot seguit creem els intervals:

\scriptsize
```{r echo=TRUE, message=FALSE, warning=FALSE}
# Creem intervals per renewable_generation_perc
esios_dataset <- esios_dataset %>% 
  mutate(renewable_generation_perc_bin = cut(renewable_generation_perc, 
                                        breaks = c(-Inf, 0, 35, 75, 100), 
                                        labels = c("Below 0", "0-35", "36-75", "76-100"),
                                        include.lowest = TRUE, right = TRUE))
```
\normalsize

Comprovem valors nuls de la variable *renewable_generation_perc*:

\scriptsize
```{r echo=TRUE, message=FALSE, warning=FALSE}
# Comprovem valors nuls per columnes
sapply(esios_dataset, function(x) sum(is.na(x)))
```
\normalsize

### 2.1.10. Guardem el dataset ESIOS preprocessat

Guardem el dataset ESIOS preprocessat en un fitxer CSV:

\scriptsize
```{r echo=TRUE, message=FALSE, warning=FALSE}
# Guardem el dataset ESIOS preprocessat en un fitxer CSV
write.csv(esios_dataset, file = "data/esios_dataset_preprocessed.csv", row.names = FALSE)
```
\normalsize

## 2.2. Càrrega, preprocessat i selecció del dataset AEMET

### 2.2.1. Càrrega de les dades i anàlisi a alt nivell

Carreguem les dades del dataset AEMET en un dataframe. Aquestes dades s'han
obtingut de la web https://opendata.aemet.es/ utilitzant l'API proporcionada. La
informació continguda al dataset va des de l'1 d'Octubre del 2020 al 30 de
Novembre del 2022. A més, el dataset està format per la data d'adquisició dels
registres, el número identificador de l'estació meteorològica, el seu nom, la
provincia, l'altitud sobre el nivell del mar (en metres), la temperatura mitjana
diària (ºC), la precipitació diària (en mm), la temperatura mínima (ºC), l'hora
i minuts d'adquisició de la temperatura mínima, la temperatura màxima (ºC),
l'hora i minuts d'adquisició de la temperatura màxima, la direcció de la ratxa
de vent màxima, la velocitat mitjana del vent (m/s), l'hora de la ratxa màxima,
l'insolació (en hores), la pressió màxima (hPa), l'hora de la pressió màxima, la
pressió mínima (hPa), l'hora de la pressió mínima.

\scriptsize
```{r echo=TRUE, message=FALSE, warning=FALSE}
# Carreguem les dades del dataset AEMET
aemet_dataset <- read.csv("data/aemet_dataset.csv", sep = ";", header = TRUE, 
                          stringsAsFactors = FALSE)
```
\normalsize

Renombrem les columnes del dataset per fer-les més descriptives, facilitar-ne el
tractament i la unió amb les dades del *dataset ESIOS*.

\scriptsize
```{r echo=TRUE, message=FALSE, warning=FALSE}
# Renombrem el nom de les columnes
colnames(aemet_dataset) <- c("date", "climate_indicator", "station_name", 
                              "province", "height_above_sea", "avg_daily_temp", 
                              "daily_precipitation", "min_daily_temp",
                              "hour_min_temp", "max_daily_temp", 
                              "hour_max_temp", "max_wind_direction", 
                              "avg_wind_speed", "max_wind_speed",
                              "hour_max_wind_speed", "insolation",
                              "max_pressure", "hour_max_pressure",
                              "min_pressure", "hour_min_pressure")

# Taula resum que representa les principals característiques de les diferents variables
str(aemet_dataset)
```
\normalsize

El dataset conté 11 columnes i 190359 files. Totes les columnes són de tipus
*character*, malgrat que la majoria d'elles haurien de ser de tipus numèric.
Caldrà fer un preprocessat previ per poder tractar-les com a numèriques. A més,
també es preprocessarà la columna *date* per a poder tractar-la com a data.

### 2.2.2. Processat dels separadors decimals i transformació a variables numèriques

Com que els separadors decimals són diferents als que utilitza R, hem de
processar-los per tal de poder-los transformar a columnes numèriques.

\scriptsize
```{r echo=TRUE, message=FALSE, warning=FALSE}
# Processat dels separadors decimals
aemet_dataset <- aemet_dataset %>% 
  mutate_at(vars(avg_daily_temp, daily_precipitation, min_daily_temp, 
  max_daily_temp, avg_wind_speed, max_wind_speed, insolation, max_pressure, 
  min_pressure), funs(gsub(",", ".", ., fixed = TRUE)))

# Transformem les columnes a numèriques
aemet_dataset <- aemet_dataset %>% 
  mutate_at(vars(avg_daily_temp, daily_precipitation, min_daily_temp, 
  max_daily_temp, avg_wind_speed, max_wind_speed, insolation, max_pressure, 
  min_pressure), funs(as.numeric(.)))

# Verificació del tipus de dades
sapply(aemet_dataset, class)

# Mostrem les primeres files del dataset
head(aemet_dataset)
```
\normalsize

### 2.2.3. Transformar les columnes al format correcte

A continuació, transformarem les columnes *date* a tipus *Date*, les variables
*climate_indicator*, *station_name*, *province*, *hour_min_temp*,
*hour_max_temp*, *hour_max_wind_speed*,  *hour_max_pressure* i
*hour_min_pressure* a factor.

\scriptsize
```{r echo=TRUE, message=FALSE, warning=FALSE}
# Transformem la columna date a tipus Date
aemet_dataset$date <- as.Date(aemet_dataset$date, format = "%Y-%m-%d")

# Transformem les columnes a factor
aemet_dataset <- aemet_dataset %>% 
  mutate_at(vars(climate_indicator, station_name, province, hour_min_temp, 
  hour_max_temp, hour_max_wind_speed, hour_max_pressure, hour_min_pressure), 
  funs(as.factor(.)))

# Verificació del tipus de dades
sapply(aemet_dataset, class)
```
\normalsize

### 2.2.4. Filtrem les columnes innecessàries

Filtrem les columnes *climate_indicator*, *station_name* i aqeulles que contenen
les hores on s'han recollit els registres (*hour_min_temp*, *hour_max_temp*,
*hour_max_wind_speed*, *hour_max_pressure* i *hour_min_pressure*)

\scriptsize
```{r echo=TRUE, message=FALSE, warning=FALSE}
# Filtrem les columnes climate_indicator i station_name using select
aemet_dataset <- aemet_dataset %>% 
  select(-climate_indicator, -station_name, -hour_min_temp, -hour_max_temp, 
          -hour_max_wind_speed, -hour_max_pressure, -hour_min_pressure)
```
\normalsize

### 2.2.5. Tractament de valors nuls

A l'apartat 3.1, se'ns demana identificar i gestionar els valors nuls.
Tanmateix, el preprocessat que realitzarem a l'apartat següent requereix haver
tractat abans els valors nuls, per poder fer un càlcul correcte del valor
promig. En primer lloc, comprovem si hi ha valors nuls:

\scriptsize
```{r echo=TRUE, message=FALSE, warning=FALSE}
# Comprovem si hi ha valors nuls a les dades per columnes
colSums(is.na(aemet_dataset))
```
\normalsize

Es pot veure que algunes columnes contenen valors nuls. Existeixen diversos
mètodes per tractar-los entre ells la imputació amb el valor promig. Tot i què
aquest mètode podria ser vàlid en aquest cas, en treballar amb dades temporals,
es pot utilitzar la interpolació dels valors faltants tal i com s'ha fet amb el
dataset ESIOS:

\scriptsize
```{r echo=TRUE, message=FALSE, warning=FALSE}
# Interpolació dels valors nuls
aemet_dataset <- aemet_dataset %>% mutate_at(vars(avg_daily_temp, daily_precipitation, avg_wind_speed, max_wind_speed, max_wind_direction, 
                                    min_daily_temp, max_daily_temp, insolation, max_pressure, min_pressure), funs(na.approx(.)))

# Comprovem si hi ha valors nuls a les dades per columnes
colSums(is.na(aemet_dataset))
```
\normalsize

### 2.2.6. Calcular promitjos de les variables numèriques

Cada provincia pot tenir més d'una estació meteorològica. Així doncs, per tal de
simplificar l'anàlisi de les dades, es procedirà a calcular el promig de les
variables numèriques en base a les columnes *date* i *province*. 

\scriptsize
```{r echo=TRUE, message=FALSE, warning=FALSE}
# Agrupem les dades per province i calculem els promitjos
aemet_dataset <- aemet_dataset %>% 
  group_by(date, province) %>% summarise_all(funs(mean(., na.rm = FALSE)))

# Mostrem les primeres files del dataset
head(aemet_dataset)
```
\normalsize

### 2.2.7. Creació de la variable *avg_pressure*

A continuació, creem la variable *avg_pressure* a partir de les variables
*max_pressure* i *min_pressure*, això ens permetrà simplicar el dataset i
eliminar dades innecessàries.

\scriptsize
```{r echo=TRUE, message=FALSE, warning=FALSE}
# Creació de la variable avg_pressure
aemet_dataset <- aemet_dataset %>% mutate(avg_pressure = (max_pressure + min_pressure) / 2)
```
\normalsize

Representem també la distribució de les dades per les variables *min_pressure*,
*max_pressure* i *avg_pressure*:

\scriptsize
```{r echo=TRUE, message=FALSE, warning=FALSE}
# Histograma de la pressió
ggplot(aemet_dataset, aes(x = min_pressure)) + 
  geom_density(fill = "blue", color = "black", alpha = 0.5) +
  geom_density(aes(x = max_pressure), fill = "red", color = "black", alpha = 0.5) +
  geom_density(aes(x = avg_pressure), fill = "green", color = "black", alpha = 0.5) +
  scale_x_continuous(name = "Pressió (hPa)") +
  scale_y_continuous(name = "Densitat") +
  scale_fill_manual(name = "Pressió", 
                    values = c("blue", "red", "green"), 
                    labels = c("Mínima", "Màxima", "Mitjana")) +
  labs(title = "Distribució de la pressió") +
  theme_bw() +
  theme(text = element_text(size = 30))
```
\normalsize

### 2.2.8. Discretització de la variable *avg_pressure*

A continuació, discretitzem la variable *avg_pressure*. La pressió atmosfèrica
es classifica en funció de l'alçada respecte un nivell de referència, normalment
el nivell del mar. Hi ha tres categories principals:

- Baixa pressió (*Depression*): els sistemes de baixes pressions estan associats
  amb núvols, precipitació i temps generalment inestable. Es caracteritza per
  pressions a nivell de superfície per sota de 1010 hPa.

- Pressió normal (*Normal*): aquesta es refereix a una superfície de pressió que
  està a la mateixa alçada que el nivell de referència. La pressió normal està
  associada amb temps "normal". Es caracteritza per pressions a nivell de
  superfície al voltant de 1013.25 hPa.

- Alta pressió (*Anticyclone*): els sistemes d'altes pressions estan associats
  amb temps estable i clar. Es caracteritza per pressions a nivell de superfície
  per sobre de 1015 hPa.

\scriptsize
```{r echo=TRUE, message=FALSE, warning=FALSE}
# Discretització de la pressió
aemet_dataset <- aemet_dataset %>% mutate(avg_pressure_bin = cut(avg_pressure, breaks = c(-Inf, 1010, 1015, Inf), labels = c("Depression", "Normal", "Anticyclone")))
```
\normalsize

### 2.2.9. Discretització de la insolació

La variable *insolation* es discretitzarà en 3 intervals de 5 hores cadascun:

\scriptsize
```{r echo=TRUE, message=FALSE, warning=FALSE}
# Discretització de la insolació
aemet_dataset <- aemet_dataset %>% mutate(insolation_bin = cut(insolation, breaks = c(-Inf, 0, 5, Inf), labels = c("0-5", "5-10", "10+")))
```
\normalsize

### 2.1.10. Guardem el dataset AEMET preprocessat

Guardem el dataset AEMET preprocessat en un fitxer CSV:

\scriptsize
```{r echo=TRUE, message=FALSE, warning=FALSE}
# Guardem el dataset AEMET preprocessat en un fitxer CSV
write.csv(aemet_dataset, file = "data/aemet_dataset_preprocessed.csv", row.names = FALSE)
```
\normalsize
