---
title: 'Pràctica 2: Com Realitzar la neteja i l'anàlisi de dades?'
author: "Esther Manzano i Albert Queraltó"
date: '`r format(Sys.Date(),"%e de %B %Y")`'
output:
  html_document:
    highlight: default
    number_sections: yes
    toc: yes
    toc_depth: 2
  pdf_document:
    toc: yes
---

```{r setup, include=FALSE}
knitr::opts_chunk$set(echo = TRUE)
```

# LLibreries

Primer de tot, carregarem algunes llibreries que podríem necessitar per crear els diferents models, analitzar-los i generar gràfics.

```{r echo=TRUE, message=FALSE, warning=FALSE}
# Carreguem les llibreries utilitzades per fer l'anàlisi exploratòria de les dades
library(ggplot2)
library(plyr)
library(dplyr)
library(stats)
library(lmtest)
library(tidyverse)
library(caret)
library(scales)
library(gridExtra)
library(grid)
library(corrplot)
library(RColorBrewer)
library(reshape2)
library(ggpubr)
library(Hmisc)
library(PerformanceAnalytics)
library(arulesCBA)
library(arules)
library(arulesViz)
library(factoextra)
library(randomForest)
library(rpart)
library(rpart.plot)
library(cluster)
library(factoextra)
library(useful)
library(GGally)
library(flexclust)
library(clValid)
library(NbClust)
library(ROCR)
library(precrec)
library(e1071)
library(knitr)
library(lubridate)
library(stringr)
library(psych)
library(pROC)
```

# 1. Descripció del dataset


# 2. Integració i selecció


```{r echo=TRUE, message=FALSE, warning=FALSE}
# Carreguem els datasets, separador decimal
final_dataset <- read.csv('final_dataset.csv', header = TRUE, sep=";")
head(final_dataset)
```

A més, la creació de regles d'associació necessita que les variables estiguin definides com a categòriques, per tant, comprovarem l'estructura del dataset per comprovar que és així:

# 3. Neteja de les dades

## 3.1. Gestió de zeros o valors buits


## 3.2. Identificació i gestió de valors extrems


# 4. Anàlisi de les dades

## 4.1. Selecció dels grups de dades a analitzar i tipus d'anàlisis que es portaran a terme

## 4.2. Comprovació de la normalitat i homogeneïtat de la variància

## 4.3. Proves estadístiques per comparar grups de dades (Almenys 3 mètodes d'anàlisi diferents)



# Referències